【裁判字號】    99,竹東簡附民,10
【裁判日期】    991119
【裁判案由】    請求賠償損害
【裁判全文】
臺灣新竹地方法院刑事附帶民事訴訟判決
原      告  乙○○
被      告  甲○○
上列被告因99年度竹東簡字第212號妨害名譽案件，經原告提起
刑事附帶民事訴訟，本院於民國99年11月8日言詞辯論終結，判
決如下：
    主  文
被告應給付原告新臺幣壹萬伍仟元，及自民國九十九年十月十七
日起至清償日止，按週年利率百分之五計算之利息。
原告其餘之訴駁回。
訴訟費用由被告負擔五分之一，餘由原告負擔。
本判決第一項得假執行。
原告其餘假執行之聲請駁回。
    事實及理由
一原告起訴主張：
(一)被告於民國99年7月24日上午9時25分許，在原告位於新竹縣橫
  山鄉大肚村12鄰大肚70號住處庭院外之田埂上，對原告作人身
  攻擊，並以極端貶低原告人格之言語辱罵原告為畜生，造成原
  告身心、精神、名譽等難以回復之傷害。又本件妨害名譽案件
  業經檢察官偵查後起訴，並經本院審理中，故被告犯罪事證已
  臻明確。
(二)又原告因本案撰寫書狀，體力耗費5小時，損耗費約新台幣（
  下同）5,000元；並因往返本院出庭支出油耗費、停車費約1,0
  00元。另原告因被告之妨害名譽行為，被迫遭逢司法糾纏之痛
  ，身心受到極大折磨，精神上飽受難以撫平之痛苦，尤其是被
  告辱罵原告「你這個畜生」、「你就是畜生」連續11次，貶損
  原告人格低賤至極，是案發至今原告難過痛苦實非他人能體會
  ，故請求被告給付原告慰撫金11萬元。綜上，爰依民法第184
  條之規定，提起本件訴訟，並聲明：被告應給付原告116,000
  元，及自刑事附帶民事起訴狀繕本送達翌日起至清償日止，按
  週年利率百分之5計算之利息；並願供擔保請准宣告假執行等
  語。
二被告則以：其確實有罵原告為畜生，然並不知悉構成公然侮辱
  等語置辯。並聲明：請求駁回原告之訴。
三本院之判斷：
(一)按附帶民事訴訟之判決，應以刑事訴訟判決所認定之事實為據
  ，刑事訴訟法第500條前段定有明文。查被告與原告係叔姪，
  於99年7月24日上午9時25分許，2人因清理樹枝等細故發生口
  角，被告竟基於公然侮辱之犯意，在原告位於新竹縣橫山鄉大
  肚村12鄰大肚70號住處庭院外之田埂上，隔著圍牆，對著站在
  該住處庭院內之原告，於不特定人或多數人得以共見共聞之狀
  態下，以「你這個畜牲」、「你就是畜牲」（客語）等語辱罵
  原告，足以貶損原告之人格等事實，業據本院99年度竹東簡字
  第212號刑事簡易判決認定在案。因而，本件附帶民事訴訟之
  判決，應以上述刑事判決認定之事實為據。
(二)按因故意或過失，不法侵害他人之權利者，負損害賠償責任。
  不法侵害他人之名譽，被害人雖非財產上之損害，亦得請求賠
  償相當之金額，民法第184第1項、第195條第1項分別定有明文
  。查被告上開公然侮辱原告之行為，既係故意不法侵害原告之
  名譽權，自應構成侵權行為。又被告在公眾得出入之場所以客
  語「畜生」公然侮辱原告，衡諸一般社會觀念，自足令原告受
  有精神上之痛苦。從而，原告主張被告故意侵害其名譽權，使
  其受有精神上之痛苦，而依侵權行為之法律關係，請求被告賠
  償精神上之非財產上損害，自屬有據，為有理由。
(三)次按，慰藉金之賠償須以人格權遭遇侵害，使精神上受有痛苦
  為必要，其核給之標準固與財產上損害之計算不同，然非不可
  斟酌雙方身分資力與加害程度，及其他各種情形核定相當之數
  額（此有最高法院51年度台上字第223號判例可資參照）。茲
  經審酌原告係大華工專畢業，月入26,660元；被告則係國小畢
  業，每月僅領老人年金6,000元等情，已據兩造分別陳明在卷
  。又原告因被告之公然侮辱行為，致精神上受有痛苦；被告雖
  係故意公然侮辱原告，然係因兩造間為清理樹枝等細故所生，
  衡情侵權情節尚屬輕微。據此，本院斟酌兩造之身分、地位、
  經濟狀況、被告不法侵害原告名譽權之侵權行為情節尚屬輕微
  、造成原告受有精神上之痛苦等一切情狀，認原告請求被告賠
  償慰撫金以15,000元為相當，逾此部分所為之請求，尚嫌過高
  ，不應准許。
(四)至於原告雖主張其因本案撰寫書狀，體力耗費5小時，損耗費
  為5,000元，又因往返本院出庭支出油耗費、停車費約1,000元
  ，故被告應給付原告此部份之損害等語。惟查原告上開行為乃
  屬其個人訴訟權能之行使，尚非被告之侵權行為所致，是原告
  前揭支出縱認屬實，亦與被告前揭侵權行為間無相當因果關係
  ，故原告主張依侵權行為之法律關係請求損害賠償，於法尚有
  未合，不應准許。
(五)綜上所陳，原告本於侵權行為之損害賠償請求權，請求被告賠
  償原告15,000元，及自刑事附帶民事起訴狀繕本送達翌日（即
  99年10月17日）起至清償日止，按週年利率百分之5計算之利
  息，為有理由，應予准許。逾此所為請求，為無理由，應予駁
  回。
四本件判決之基礎已臻明確，兩造其餘攻擊、防禦方法及舉證，
  經本院審酌後，認為均不足以影響本判決之結果，自無逐一詳
  予論駁之必要，併此敘明。
五本件為標的金額在10萬元以下之小額訴訟事件，就原告勝訴部
  分應依職權宣告假執行；至原告雖聲明願供擔保請准宣告假執
  行，惟此僅係促請本院依職權宣告而已，無庸為准駁之裁判。
  至其餘假執行之聲請，因該部分訴之駁回而失所依據，應予駁
  回。
六結論：原告之訴，為一部有理由，一部無理由，依刑事訴訟法
  第502條、第491條第10款，民事訴訟法第436條之20，判決如
  主文。
中    華    民    國    99    年    11    月    19    日
                  竹東簡易庭    法  官  謝永昌
以上正本證明與原本無異。
如不服本判決，須於判決送達後20日內向本院提出上訴狀。（須
按他造當事人之人數附繕本）。
中    華    民    國    99    年    11    月    19    日
                                書記官  張淑芬

司法院資訊處製作；財團法人民間司法改革基金會備份。
